臺灣臺中地方法院民事判決
110年度訴字第2789號
原      告  朱至清  
訴訟代理人  蘇勝嘉律師
複代理人    莊容安律師
被      告  蔡佳全  

上列當事人間請求損害賠償事件，本院於民國111年1月6日言詞
辯論終結，判決如下：
    主    文
一、被告應給付原告新臺幣貳拾萬元，及自民國一百一十年四月
    二十八日起至清償日止，按週年利率百分之五計算之利息。
二、原告其餘之訴駁回。
三、訴訟費用由被告負擔五分之二，餘由原告負擔。
四、本判決第一項得假執行；但被告如以新臺幣貳拾萬元為原告
    預供擔保，得免為假執行。
五、原告其餘假執行之聲請駁回。
     事實及理由
壹、程序方面：
    被告經合法通知未於最後言詞辯論期日到場，核無民事訴訟
    法第386 條各款所列情形，爰依原告之聲請，由其一造辯論
    而為判決。
貳、實體方面：
一、原告主張：
    原告與訴外人廖婉婷於民國96年3月6日結婚，婚後育有二名
    未成年子女。詎於110年2月間，原告在與廖婉婷共同使用之
　　車牌號碼000-0000自用小客車之行車紀錄器畫面中，發現廖
    婉婷在後車廂放置物品時，被告甲○○出現於廖婉婷身旁，且
    廖婉婷於110年3月4日與原告兩願離婚，並於同年月14日與
    原告簽立和解書（下稱系爭和解書）時，承認其在與原告離
    婚之前，有與被告多次出遊並發生同床、接吻、牽手、擁抱
    等侵害原告配偶權之行為，足見被告已破壞原告與廖婉婷夫
    妻間之信任、共同生活之圓滿及幸福安全，並導致原告與廖
    婉婷離婚，被告之行為顯係侵害原告之配偶權及原告基於婚
    姻關係而享有之夫妻身分法益，且情節重大，原告自得依民
    法第184條第1項、第195條第3項準用同條第 1項之規定，請
    求被告賠償原告所受非財產上之損害新臺幣（下同）50萬元
    。再者，被告為上開侵權行為時，與原告均居住在臺中市北
    屯區綏遠路二段，且距離相當接近，原告每每思及街坊鄰居
    會以何種眼光審視自己，即痛徹心扉，輾轉難眠，被告侵權
    之情節及所造成之實害，已貶損原告之人格，不法侵害原告
    之名譽權，爰依民法第195條第1項後段規定請求被告應以登
    報之方式，藉以回復原告名譽，係屬適當及有必要等語。並
    聲明：⑴被告應給付原告50萬元，及自起訴狀繕本送達被告
    之翌日起至清償日止，按週年利率5%計算之利息。⑵被告應
    負擔費用，將本判決之當事人、案由及主文以12號字體、寬
    10公分及長16公分之篇幅，登載於國內發行之蘋果日報報紙
    全國版1 日。⑶第一項之聲明，原告願供擔保，請准宣告假
    執行。
二、被告經合法通知，未於言詞辯論期日到場，亦未提出書狀作
    任何聲明或陳述。
三、得心證之理由：
　㈠原告主張被告有上開不法侵權行為等情，業據其提出戶籍謄
    本、110年2月17日行車紀錄器畫面截圖照片及系爭和解書影
    本等件為證（見本院中簡卷第23至31頁），而被告已於相當
    時期受合法之通知，未於言詞辯論期日到場，亦未提出準備
    書狀為任何爭執，依民事訴訟法第280 條第3 項準用第1 項
    規定，視同其已自認原告主張之事實，堪信原告所陳上情為
    真正，本院即採為判決之基礎。
　㈡按因故意或過失，不法侵害他人之權利者，負損害賠償責任
    ；故意以背於善良風俗之方法，加損害於他人者亦同，民法
    第184 條第1 項定有明文。又不法侵害他人之身體、健康、
    名譽、自由、信用、隱私、貞操，或不法侵害其他人格法益
    而情節重大者，被害人雖非財產上之損害，亦得請求賠償相
    當之金額；前二項規定，於不法侵害他人基於父、母、子、
    女或配偶關係之身分法益而情節重大者，準用之，同法第19
    5 條第1 、3 項亦有明文。由立法意旨可知民法第195 條第
    3 項所保護者係身分法益，即身分權之保障，諸如親權、配
    偶權、監護權等。再按婚姻係以夫妻之共同生活為其目的，
    配偶應互相協力保持其共同生活之圓滿安全及幸福，而夫妻
    互守誠實，係為確保其共同生活之圓滿安全及幸福之必要條
    件，故應解為配偶因婚姻契約而互負誠實之義務，配偶之一
    方行為不誠實，破壞共同生活之圓滿安全及幸福者，即為違
    反因婚姻契約之義務而侵害他方之權利（最高法院55年台上
    字第2053號判例意旨參照）。復按與有配偶之人相姦，足以
    破壞夫妻間相互信任之基礎，影響婚姻生活之圓滿、安全及
    幸福，此為法所不容，亦屬以背於善良風俗之方法，加損害
    於他方配偶，對其所受財產上及非財產上之損害，均應負損
    害賠償責任。經查，本件原告與廖婉婷婚姻關係存續中，被
    告與廖婉婷間有發生同床、接吻、牽手及擁抱等行為，業據
    本院認定如前，被告此行為足以破壞原告與廖婉婷間夫妻之
    信任、共同生活之圓滿及幸福安全，而顯已達不法侵害原告
    基於配偶關係之身分法益而情節重大之程度，致原告精神上
    受有痛苦，是揆諸前揭法條規定與說明，原告依侵權行為損
    害賠償之規定請求被告給付慰撫金，即屬有據，應予准許。
　㈢次按原告請求精神慰撫金之損害金額，賠償慰藉金固為廣義
    賠償之性質，然究與賠償有形之損害不同，故賠償慰藉金非
    如賠償有形損害之有價額可以計算，因此究竟如何始認為相
    當，自得由法院斟酌各種情形定其數額（最高法院47年度台
    上字第1416號裁判意旨參照）。又按慰藉金之多寡，應斟酌
    雙方之身分、地位、資力與加害之程度及其他各種情形核定
    相當之數額；其金額是否相當，自應依實際加害情形與被害
    人所受之痛苦及雙方之身分、地位、經濟狀況等關係決定之
    （最高法院85年度台上字第460號判決意旨參照）。本院經
    參酌原告自陳之學經歷、收入狀況及經濟條件（見本院卷第
    56頁），並依職權調閱兩造稅務電子閘門資料查詢表（置於
    本院卷證物袋，為維護兩造之隱私、個資，爰不就其詳予敘
    述），兼衡原告與廖婉婷結婚10餘年，並育有2名未成年子
    女之婚姻狀況，被告侵害之情節，對原告所造成之精神上痛
    苦程度等一切情狀，認被告應賠償原告所受之非財產上損害
    ，以20萬元為適當，應予准許；逾此金額之請求，則無理由
    ，應予駁回。
　㈣另原告主張其名譽權受到損害請求被告在報紙上刊登道歉啟
    事云云，然按乙與甲之妻通姦非侵害甲之名譽權，僅係民法
    第184條第1項後段所謂故意以背於善良風俗之方法加損害於
    他人，此有最高法院41年度民庭庭長會議決議㈡、44年度民
    、刑庭總會會議決議㈠均採上述見解，可資參照。蓋通姦者
    ，僅係違反夫妻之忠誠義務而破壞共同生活之圓滿安全及幸
    福之利益，並無侵害配偶名譽權之問題。依「舉重以明輕」
    之解釋方法，通姦行為尚無侵害原告之名譽，則被告與廖婉
    婷間之同床、親吻、牽手及擁抱之行為亦無侵害原告之名譽
    可言。故原告請求被告在報紙上刊登道歉啟事以回復名譽云
    云，乃屬於法無據，而無理由。
　㈤末按給付無確定期限者，債務人於債權人得請求給付時，經
    其催告而未為給付者，自受催告時起，負遲延責任；遲延之
    債務，以支付金錢為標的者，債權人得請求依法定利率計算
    之遲延利息；應付利息之債務，其利率未經約定，亦無法律
    可據者，週年利率為5%，民法第229條第2項前段、第233條
    第1項前段、第203條分別著有明文。查原告對被告之侵權行
    為損害賠償債權，核屬無確定期限之給付，既經原告提起本
    件民事訴訟，且起訴狀繕本於110年4月27日合法送達被告，
    有送達證書在卷可憑（見本院中簡卷第35頁），則被告迄未
    給付，應負遲延責任。是以，原告請求自起訴狀繕本送達被
    告翌日即110年4月28日起至清償日止，按週年利率5%計算之
    法定遲延利息，核無不合，應予准許。
　㈥從而，原告主張依據民法第184 條第1 項前段、第195 條第1
     、3 項規定，請求被告給付精神慰撫金20萬元，及自110年
    4月28日起至清償日止，按週年利率5%計算之利息，為有理
    由，應予准許；至原告其餘數額及登報道歉部分之請求，則
    無理由，應予駁回。
　㈦本件原告雖陳明願供擔保聲請宣告假執行，惟本件原告勝訴
    部分，係所命給付之金額或價額未逾50萬元之判決，依民事
    訴訟法第389 條第1 項第5 款規定，應依職權宣告假執行，
    此部分雖經原告陳明願供擔保請准宣告假執行，惟其聲請不
    過促請法院職權發動，本院無庸就其聲請為准駁之裁判，附
    此敘明。另依民事訴訟法第392 條第2 項規定，依職權宣告
    被告如預供相當之擔保得免為假執行。至原告敗訴部分，其
    假執行之聲請已失所附麗，應予駁回。
　㈧訴訟費用負擔之依據：民事訴訟法第79條。
中　　華　　民　　國　　111 　年　　2 　　月　　11　　日
                  民事第三庭  法  官  廖純卿 
正本係照原本作成。
如對本判決上訴，須於判決送達後20日內向本院提出上訴狀。如
委任律師提起上訴者，應一併繳納上訴審裁判費。
中　　華　　民　　國　　111 　年　　2 　　月　　11　　日
                              書記官  楊雯君